臺灣高等法院臺中分院刑事判決　　　　　　　　　　　九十年度上訴字第二五六號
　　上　訴　人
　　即　被　告　乙○○
　　選任辯護人　楊銷樺
　　　　　　　　劉建成
右上訴人因偽造文書等案件，不服臺灣臺中地方法院八十九年度訴緝字第六七三號中
華民國九十年一月三日第一審判決（起訴案號：臺灣臺中地方法院檢察署八十二年度
偵字第一六二○七號），提起上訴，本院判決如左：
    主      文
原判決撤銷。
乙○○共同意圖為自己不法之所有，以詐術使人將本人之物交付，處有期徒刑陸月，
如易科罰金，以參佰元折算壹日。
    事      實
一、乙○○（即張照虹）有竊盜、非法施用化學合成麻醉藥品、及非法施用毒品等前
    科（均不構成累犯），仍不知悔改，復於民國（下同）八十一年八月間，與自稱
    「葉副理」、「蔡先生」、及「陳先生」等真實姓名不詳之成年男子基於共同意
    圖為自己不法所有之犯意聯絡，推由其中一人先於八十一年八月二十四日，偽稱
    其係西德商彪馬（ＰＵＭＡ）運動普道夫達拉股份有限公司（以下簡稱為彪馬公
    司）在台灣之經理，邀請展嘉貿易有限公司之負責人丁○○到台中市討論有關六
    千萬個鞋釘之訂單（後又於八十一年八月二十八日以傳真信函通知會議將延至八
    月三十日舉行），再由乙○○於同月二十九日以電話邀請丁○○先至台中市○○
    路○段五五七之二一號全國別墅與其會合後，再往台中市○○街○段二七八號七
    樓開會討論彪馬公司下訂六千萬個鞋釘之事。丁○○接獲上開電話之後，不疑有
    他，乃於八十一年八月三十日上午前往台中市○○路○段五五七之二一號之全國
    別墅，再由乙○○將丁○○接至台中市○○街○段二七八號七樓，乙○○隨即取
    出印有ＰＵＭＡ圖樣之地毯，並佯稱上址為彪馬公司之辦公室，進而與丁○○討
    論上開鞋釘訂單之事。討論之後，乙○○佯稱要簽下六千萬個鞋釘之訂單，並以
    將訂立之授權協議書須經法院公證為詞，向丁○○詐稱要收取新台幣（下同）五
    千元之公證費，同時又以下訂之鞋釘數量龐大為詞，要向丁○○詐收二百萬元之
    佣金，使丁○○陷於錯誤，因而支票郵寄五千元給乙○○。此後並由上開自稱為
    「葉副理」、「蔡先生」、及「陳先生」等真實姓名不詳之成年男子以電話與丁○○繼續討論此事。惟因丁○○認乙○○未開立信用狀即要求支付佣金有違常情
    ，且其亦未接獲經過法院公證之授權協議書，發覺有異，經向彪馬公司之英國代
    理商查證之後，始發覺上開騙局，乙○○與自稱為「葉副理」、「蔡先生」、及
    「陳先生」等真實姓名不詳之成年男子因而只向丁○○詐取五千元之支票（即公
    證費）一紙得逞。
二、案經內政部警政署刑事警察局移送臺灣臺中地方法院檢察署檢察官偵查起訴。
    理      由
一、訊據本案上訴人即被告乙○○（以下簡稱為被告）雖坦承伊於八十一年八月底，
    曾與本案被害人丁○○在台中市○○街○段二七八號七樓開會，討論授權丁○○
    生產各式運動鞋之事宜，但被告矢口否認伊有上開犯罪情事，並辯稱：伊當時僅
    是受伊之胞兄丙○○（即新加坡４ＷＤ等三家公司之負責人）之指示，與丁○○
    洽談新加坡４ＷＤ等三家公司授權生產各式運動鞋之事宜，並不知詳情，當時丁○○表示要攜回該英文協議書回去考慮，數日後丁○○雖有在此協議書簽名，並
    寄回協議書，但設計商簽名部分，尚未經新加坡４ＷＤ等三家公司之負責人丙○○簽名，現仍為空白，伊自不可能向丁○○提及公證費用之事，更不可能向丁○○表示要收取二百萬元之佣金，伊曾於七十四年間，因丁○○涉嫌行竊伊父之物
    ，而報警處理，因而與丁○○產生過節，丁○○可能因此挾怨誣攀，伊應不為罪
    等情。
二、然查，本案被告前開犯罪事實，業經被害人丁○○於警訊時指述甚詳，並有被害
    人丁○○於警訊時，所提出之上開傳真信函與授權協議書（業經製造商即丁○○
    簽名，但尚未經契約另方之設計商簽名，見偵查卷宗第九六至九八頁）影本附卷
    可稽。本案被害人丁○○於警訊時，雖指述被告上開犯行，但亦明確表示不願提
    出告訴，尚難認其有誣攀被告之情。且經原審訊問是否認識丁○○，被告已答稱
    沒有印象（見原審卷宗第三六頁）。復經本院多次訊問本案相關案情，被告亦從
    未以：其與丁○○曾生任何過節，致丁○○可能因此挾怨誣攀等情置辯。嗣在本
    院審判期日，被告再辯稱曾與丁○○曾生上開過節，可能因此被挾怨誣攀云云，
    尚非可信。雖本案被害人丁○○於警訊時，並未提出其以支票郵寄五千元公證費
    之相關資料以供查證，且於偵、審中，本案被害人丁○○亦未再出庭指述被告犯
    行，復經本院多次傳訊與囑託拘提訊問，亦未能拘獲丁○○訊問。惟丁○○在與
    被告商議之後，確有在授權協議書之製造商欄下簽名，並寄回上開授權協議書，
    上開事實既為被告所不否認，顯見本案被害人丁○○此部分之指述信而有徵。其
    既願意簽訂授權協議書，並簽名寄回，且簽約金額不小，在此情形，本案被害人
    丁○○指述：被告曾以上開授權協議書需要公證，其因而以支票郵寄五千元之公
    證費乙節，要難認與常情有違。且本案被害人丁○○於警訊時，已明確表示不願
    訴究被告之刑責，要無再另虛構郵寄五千元支票之情之理。綜合上情，本院認本
    案被害人丁○○於警訊所為之上開指述，應屬可信。被告所辯，為卸責之詞，無
    可採信。本案被告既坦承其未獲得彪馬公司之授權，亦無前開協議，竟以此不實
    事項，向丁○○下訂鞋釘，再向被害人丁○○要示要收取上開公證費及佣金，顯
    見被告有意圖為自己不法之所有，向被害人丁○○詐取財物之犯意與行為，事證
    明確，被告之犯行堪以認定。
三、核被告上開所為，係犯刑法第三百三十九條第一項之詐欺取財罪，就上開犯行之
    實施，被告與自稱為「葉副理」、「蔡先生」、及「陳先生」等真實姓名不詳之
    成年男子之間，互有犯意聯絡及行為分擔，均為共同正犯。
四、本件公訴人之公訴意旨雖另以：被告於八十一年八月之上開時間，復有持偽造之
    協議書，向展嘉貿易有限公司之負責人丁○○謊稱其與彪馬公司之總裁ＳＴＥＦ
    ＡＮ－ＪＡＣＯＢＳＳＯＮ先生訂有協議書，約定雙方將在新加玻成立一新公司
    名為ＰＵＭＡ　ＳＩＮＧＡＰＯＲＥ　ＤＥＳＩＧＮ　ＣＥＮＴＥＲ，負責為彪
    馬公司鞋類作設計發明及採購，使丁○○不疑有他，乃於同月三十日在台中市○○街○段二七八號與被告洽商，並隨即下單要求丁○○開模製造彪馬公司享有商
    標專用權之新品牌４ＷＤ－ＰＩＳＴＯＮ鞋釘六千個，因認被告上開所為，尚犯
    有刑法第二百十六條、第二百十條之行使偽造私文書罪，及商標法第六十二條第
    一款之罪嫌等情。惟本案被告矢口否認伊有公訴人所指訴上開行使偽造私文書，
    及違反商標法第六十二條第一款之犯行。經查：本案原係彪馬公司之告訴代理人
    史馨律師提出上開偽造彪馬公司總裁ＳＴＥＦＡＮ－ＪＡＣＯＢＳＳＯＮ先生簽
    名之上開協議書影本，指訴被告之兄丙○○有偽造私文書，並持向多家廠商行使
    之行為，以詐取財物，警方乃於八十一年十二月十一日下午二時三十分許，到台
    中市○○路○段五七七之二一號即丙○○之住所，搜得疑似仿冒ＰＵＭＡ商標及
    圖樣之塑膠布共十二塊，此有警方之搜索扣押筆錄、及史馨律師警訊筆錄、以及
    丙○○之警訊筆錄附卷可稽。雖史馨律師指訴上開協議書上，關於彪馬公司總裁
    ＳＴＥＦＡＮ－ＪＡＣＯＢＳＳＯＮ先生之簽名係屬偽造，惟史馨律師於警訊係
    指訴丙○○偽造並行使上開偽造之私文書。嗣經本院再予傳訊，史馨律師除陳報
    被告於案發當時，曾經提供部分文件給彪馬公司，作為彪馬公司對丙○○提出告
    訴之依據之外，並另以：本案被告並非彪馬公司所告訴之對象，其對公訴人何以
    將被告列為此部分犯行之被告，其並不知情亦不瞭解為由，具狀陳請免為到庭陳
    述，此有史馨律師之刑事陳報狀二紙附卷可稽（見本院卷宗第一四六、二二一頁
    ）。本案告訴人彪馬公司既未指訴並提出被告有共同偽造上開協議書之任何事證
    ，而被害人丁○○於警訊時，亦從未指述被告曾經向其提出上開偽造彪馬公司總
    裁ＳＴＥＦＡＮ－ＪＡＣＯＢＳＳＯＮ先生簽名之協議書影本（此協議書與被告
    交給丁○○攜回之授權協議書係不同之文書，又此協議書見偵查卷宗第四十八頁
    ），則本案顯無任何事證足以證明被告曾對他人行使上開偽造彪馬公司總裁ＳＴ
    ＥＦＡＮ－ＪＡＣＯＢＳＳＯＮ先生簽名之偽造協議書影本。雖被告之兄丙○○
    於警訊、偵查中，均供述此張偽造之協議書影本，及警方在台中市○○路○段五
    七七之二一號所搜得疑似仿冒ＰＵＭＡ商標及圖樣之塑膠布共十二塊，均係被告
    與他人所為。惟丙○○係彪馬公司告訴行使偽造私文書與違反商標法之對象，且
    被告既曾提供部分文件給彪馬公司，作為彪馬公司對丙○○提出告訴之依據，則
    被告與丙○○雖為兄弟，但丙○○為圖卸責洩恨，亦有嫁禍於被告之可能。再參
    酌上開疑似仿冒ＰＵＭＡ商標及圖樣之塑膠布共十二塊係在丙○○之住所被警查
    獲，以及丙○○於警訊時，尚辯稱：其與彪馬公司之總裁ＳＴＥＦＡＮ－ＪＡＣ
    ＯＢＳＳＯＮ先生確有約定將在新加玻成立一新公司名為ＰＵＭＡ　ＳＩＮＧＡ
    ＰＯＲＥ　ＤＥＳＩＧＮ　ＣＥＮＴＥＲ等語，並揚稱要對彪馬公司提出妨害名
    譽與誣告之告訴等情以觀，本院認尚不得以丙○○之上開供詞，資為認定被告有
    此部分行使偽造私文書及違反商標法之犯行之確切證據。至於４ＷＤ－ＰＩＳＴ
    ＯＮ是否為彪馬公司享有商標專用權之新品牌，本案告訴人彪馬公司並未提出證
    據證明（經本院向經濟部智慧財產局函查，亦僅查得虹固企業有限公司有４ＷＤ
    之商標專用權，見本院卷宗第二○五頁），公訴人指訴被告下單要求丁○○開模
    製造４ＷＤ－ＰＩＳＴＯＮ鞋釘六千個，尚有侵害彪馬公司所享有之商標專用權
    ，亦乏鞋釘成品或其他積極之證據足以證明。本案公訴人就此部分對被告所為之
    指訴，應屬犯罪不能證明，因公訴人認此部分與被告前開論罪科刑部分，有牽連
    犯之裁判上一罪關係，爰不就此二部分，另為被告無罪之諭知。
五、原審判決就被告前開所犯予以論罪科刑，固非無見，惟原審判決誤認被告有上開
    刑法第二百十六條、第二百十條之行使偽造私文書，及商標法第六十二條第一款
    之違反商標法犯行，且認被告之詐欺行為僅止於未遂，以上均有未洽。是本案被
    告上訴否認犯罪雖無可採信，但原審判決既有上開可議之處，即屬無可維持，自
    應由本院將原審判決撤銷改判。爰審酌被告有多次犯罪紀錄，仍不知檢點警惕，
    且其在本案所詐得之財物雖僅有五千元支票一張，但其原欲向被害人丁○○詐取
    之財物尚有二百萬元之佣金，及其犯罪後之態度等一切犯罪情狀，量處有期徒刑
    六月。再犯罪在刑法施行前，比較裁判前之法律孰為有利於行為人時，應就罪刑
  有關之一切情形，比較其全部之結果，而為整體之適用，不能割裂而分別適用有
    利益之條文，此於最高法院著有二十七年上字第二六一五號判例可資參照，復有
    最高法院八十七年度台上字第一四六五號、二四六七號、三六二一號裁判上資參
    酌，是本案被告行為時之八十一年八月間，當時罰金罰鍰提高標準條例易科罰金
    之折算標準雖係以三十元折算一日，與八十二年二月五日總統令修正公布之三百
    元折算一日相較，以行為時之法律有利被告，惟被告犯罪之後，刑法第四十一條
    得易科罰金之折算標準，已經立法院於九十年一月四日三讀通過修正，且經總統
    於同年月十日公布施行，並於同年月十二日生效。依修正後刑法第四十一條第一
    項之規定，已將原「犯最重本刑為三年以下有期徒刑之罪，而受六個月以下有期
    徒刑或拘役之宣告，因身體、教育、職業、家庭之關係或其他正當事由，執行顯
    有困難者，得為易科罰金」之規定，提高為「犯最重本刑五年以下有期徒刑以下
    之罪，而受六個月以下有期徒刑或拘役之宣告」，得為易科罰金。被告於行為後
    ，此部分法律既有變更，且將上開新、舊法整體綜合比較結果，亦以得易科罰金
    之裁判時法律較有利於被告，依據刑法第二條第一項前段之規定，自應適用較有
    利於被告之裁判時之法律，爰併依法第四十一條第一項及現行罰金罰鍰提高標準
    條例第二條之規定，諭知有期徒刑易科罰金之折算標準。又本案被害人丁○○雖
    經本院多次傳訊及囑託拘提均未到庭，惟本案事證已甚明確，被告請求再傳訊對
    質，本院認無必要，併此敘明。
六、據上論斷，應依刑事訴訟法第三百六十九條第一項前段、第三百六十四條、第二
    百九十九條第一項前段、刑法第二條第一項前段、第二十八條、第三百三十九條
    第一項，第四十一條第一項、罰金罰鍰提高標準條例第一條前段、第二條，判決
    如主文。
本案經檢察官甲○○到庭執行職務。
中      華      民      國      九十一  年      六      月      十九    日
                                臺灣高等法院臺中分院刑事第三庭
                                      審判長法  官  陳  朱  貴
                                            法　官　劉　連　星
                                            法  官  廖  柏  基
右正本證明與原本無異。
檢察官得上訴。
被告不得上訴。
如不服本判決應於收受送達後十日內向本院提出上訴書狀，其未敘述上訴之理由者並
得於提起上訴後十日內向本院補提理由書（均須按他造當事人之人數附繕本）。
                                            書記官　詹  錫　朋
中      華      民      國      九十一  年      六      月      二十    日
附錄論罪科刑法條
刑法第三百三十九條第一項：
意圖為自己或第三人不法之所有，以詐術使人將本人或第三人之物交付者
，處五年以下有期徒刑、拘役或科或併科一千元以下罰金。
                                                                        Ａ
